臺灣桃園地方法院刑事判決　　　　　　　　　　　　　九十一年度訴字第二三三號
　　公　訴　人　臺灣桃園地方法院檢察署檢察官
　　被　　　告　乙○○
　　選任辯護人　阮祺祥
　　被　　　告　丙○○
　　右二人共同
　　選任辯護人　林大華律師
　　　　　　　　張仁興律師
右列被告因詐欺案件，經檢察官提起公訴（九十年度偵字第二一四六八號），本院判
決如左：
    主  文
乙○○、丙○○均無罪。
    理  由
一、公訴意旨略以：被告乙○○、丙○○與姓名年籍均不詳綽號「阿東」「阿水」「
    阿芬」之成年男女（另飭警追查），共同意圖為自己不法之所有，基於詐欺取財
    之犯意聯絡，組成詐騙集團，自民國九十年間起，在桃園縣八德市○○路一七之
    三號「大湳市場」內，由「阿東」佯裝老闆擺設多樣日常用品及陶製水牛，丙○○、「阿水」、「阿芬」喬裝客人，乙○○負責把風防止警員靠近，詐騙方式係
    由「阿東」高喊每件物品二十元吸引婦女走近挑選，再由丙○○、「阿水」「阿
    芬」混入人群，並由丙○○向「阿東」誆稱欲購買該只水牛，此時「阿東」回應
    售價新臺幣（下同）二百五十元，丙○○聽聞便故意質問「不是每件二十元嗎」
    ，而於雙方言談間，「阿水」出面誑稱自己簽中六合彩且身懷鉅款，要以籐圈套
    牛之方式與眾人對賭，揚言未套中即依眾人下注金額如數賠出，若套中則擲注金
    錢悉歸其所有，語畢丙○○、「阿芬」即虛晃投注若干金錢，前數次「阿水」刻
    意未予套中，並在眾人面前賠予丙○○、「阿芬」金錢且遭其等奚落，其間丙○○、「阿芬」見取得在場圍觀婦女信任，遂慫恿躍躍欲試者加入，迨渠等下注後
    「阿水」即予套中，藉此詐騙婦女錢財，甚於騙光後，丙○○、「阿芬」更會以
    不信邪為詞主動借錢予輸錢婦女翻本，惟下注後仍遭騙取一空，嗣再留下聯絡方
    式進行追討，使不特定婦女陷於錯誤，因而交付財物，其等均此為業並恃此維生
    ，迄同年十二月十日十時四十分許，其等故技重施，向甲○○詐騙二萬元（現金
    三千元、借款一萬七千元）後，為民眾發現即時報警，方逮獲丙○○、乙○○，
    並扣得陶瓷器三只、籐製套圈五十個、詐騙所得一萬零四百元，因認被告二人共
    犯刑法第三百四十條之常業詐欺罪嫌云云。
二、按犯罪事實應依証據認定之，無証據不得推定其犯罪事實，刑事訴訟法第一百五
    十四條定有明文。又認定不利被告之事實，須依積極証據，苟積極証據不足為不
    利於被告事實之認定時，即應為有利於被告事實之認定，更不必有何有利之証據
    。復認定犯罪事實應依証據，為刑事訴訟法所明定，故被告否認犯罪事實所持之
    辯解，縱屬不能成立，仍非有積極証據足以証明其犯罪行為，不能遽為有罪之認
    定，此有最高法院三十年上字第八一六號、第一八三一號分別著有判例可資參循
    。
三、公訴人認被告乙○○、丙○○涉有前開犯行，無非係以被害人甲○○之指訴、承
    辦警員郭岱陽、李國誌之証詞，及扣案之陶瓷器三只、籐製套圈五十個、新台幣
    （下同）一萬零四百元為憑據。訊據被告乙○○矢口否認有右揭犯行，辯稱：伊
    當日去市場逛逛，剛好碰到友人丙○○，他說他腳骨痛，要伊幫他把箱子抱到菜
    市場外面，伊就幫他搬，伊並不知箱子裡面是放什麼，後來就被警察抓到云云；
    被告丙○○固坦承有受綽號「阿水」之成年男子以日薪五百元之代價聘僱搬運東
    西並假裝客人喊價，惟堅決否認有何詐欺犯行，辯稱：伊確實有賭博，伊是受「
    阿水」之僱用，但伊並不知「阿水」是否擅於丟籐圈，籐圈投入是靠運氣，伊並
    沒有詐欺等語。
四、經查，據被告丙○○於警訊時自承：「．．（你所稱阿坤等四員擔任什麼工作？
    ）阿坤（乙○○）是負責搬運日用品等東西，阿東是負責跟客人對賭，阿水和我
    是負責煽動（在旁講話的人）客人賭博的人，阿芬就是負責以借錢方式提供客人
    賭資。」（見偵查卷第六頁背面），雖被告丙○○於本院審理時改稱：當日與客
    人對賭的是阿水等語，惟不論是阿水抑阿東與客人對賭，顯見被告丙○○、乙○○與「阿水」、「阿東」、「阿芬」等人參與賭博之行為態樣是由一人當老板主
    持，另一人則充當與客人對賭之人，被告丙○○則在旁煽動客人賭博，「阿芬」
    係提供賭資借予客人，被告乙○○則係負責搬運物品，核與被害人甲○○於偵查
    中指陳：「．．另喬裝客人之丙○○說要買旁邊那支牛，但老板說要二五０元，
    蔡即說不是每叫二十元嗎？記不得何人說要套圈圈對賭，事後又有另一名男子過
    來說他要套圈圈，老板問該男子是否中六合彩欲與人對賭，開始時，前二次均未
    套中，自稱中六合彩的人，要大家下注，如果套中，將下注的錢歸他所有，沒套
    中，他就要賠大家下注的金額，但前二次未套中，他真的有賠人錢，第三次丙○○就唆使我快下注，因我急於結帳，將錢拿在手上，而丙○○就逕將我手上的錢
    拿走，而我旁邊有一位女的，就拿七千元給老板說她幫我出七千元，加上我那三
    千元共一萬元．．（提示乙○○照片，此人有無印象）沒注意．．」（見偵查卷
    第三十八頁）等語相符，堪認當時在場的有被告丙○○喬裝客人以煽動客人、「
    阿芬」負責借錢給被害人甲○○，及「阿水」充當與客人對賭之人、「阿東」擔
    任老板，被害人既對被告乙○○無印象，顯然被告乙○○當時雖在場，惟未參與
    ，而據被害人甲○○前開所陳，「阿水」前二次與其他客人對賭均輸，並因此而
    賠錢給對方，應認當時確另有其他二名「真正」的客人與「阿水」對賭，並非被
    告丙○○等人事先串通所安排的，故「阿水」投擲藤圈之技術，是否有如公訴人
    所謂故意偽示弱等情，已屬可疑。又被告丙○○對於賭玩套投水牛部分，於本院
    審理時指稱當時「阿水」每次手持藤圈套二十餘個，逐一拋出套投水牛，其中僅
    需有一套圈套中水牛，「阿水」即可贏得賭金，若未套中，則由下注之客人贏得
    賭金等語，而扣案之藤圈及水牛，僅係一般之藤圈及裝飾品，並無任何特殊裝置
    或設備，足見「阿水」用以與被害人甲○○對賭之藤圈，並非不可能套入水牛頸
    部，且即認以藤圈套投水牛在技術上雖屬不易，然在客觀上仍有套中該水牛之可
    能，被害人甲○○既係當場賭玩者，對此可能性自不能諉為不知，其以藤圈投擲
    套中水牛既有可能性，則能否套中當繫諸於投擲藤圈時所用之力道、角度、現場
    風力、風向等等因素，擅於投擲者或可能其投入機率較一般人為高，但投入與否
    既非投藤圈者所能完全控制，其間顯然具有射倖性，殆無疑問，從而被害人甲○○衡量其勝算之機率而下注，以藤圈投水牛時能否套中特定部位之偶然未知事實
    與「阿水」對賭，縱認「阿水」事前有故意虛偽示弱之情事，然其對被害人甲○○下注後之該次投圈是否能投入仍未可知，自難以後來「阿水」投擲之藤圈均能
    套中即逕認係施用詐術，「阿水」既非施用詐術，則喬裝為客人之被告丙○○及
    負責搬運之被告乙○○更無任何設局詐賭之情事。此外，復查無其他積極証據足
    認被告二人涉有公訴人所指之詐欺取財犯行，揆諸前開法條及說明，應認本件不
    能証明被告二人犯罪，爰均依法諭知無罪之判決，至於被告二人是否另涉犯賭博
    犯行，因與本件公訴人起訴被告二人詐欺取財犯行之基本犯罪事實並不相同，且
    起訴部分既應諭知無罪判決，亦無裁判上一罪之關係，本院自無從加以審究，附
    此敘明。
據上論斷，應依刑事訴訟法第三百零一條第一項，判決如主文。
本案經檢察官陳俊茂到庭執行職務。
中      華      民      國    九十一    年      四      月     三十     日
                              臺灣桃園地方法院刑事第二庭
                                  法  官    林  恆  吉
右正本證明與原本無異。
如不服本判決，應於判決送達後十日內向本院提出上訴狀( 應附繕本 )，上訴於臺灣
高等法院。
                                  書記官    邱  仲  騏
中      華      民      國    九十一    年      五      月      六      日
